最高法院刑事判決　　　　　　九十四年度台上字第一四四三號
　　上　訴　人　甲○○
　　　　　　　　　　　　103.
　　　　　　　　乙○○
　　　　　　　　　　　　26巷.
　　上 列一 人
　　選任辯護人 黃興木律師
上列上訴人等因貪污案件，不服台灣高等法院台中分院中華民國
九十三年十月二十七日第二審更審判決（九十三年度重上更(三)字
第一三一號，起訴案號：台灣彰化地方法院檢察署八十六年度偵
字第五五六一號），提起上訴，本院判決如下：
    主  文
原判決關於甲○○、乙○○部分撤銷，發回台灣高等法院台中分
院。
    理  由
本件原判決撤銷第一審關於上訴人甲○○、乙○○部分之科刑判
決，改判論處甲○○共同連續依據法令從事公務之人員，對於主
管之事務，明知違背法令，直接圖私人不法之利益，因而獲得利
益罪刑。乙○○共同連續與依據法令從事公務之人員，對於主管
之事務，明知違背法令，直接圖私人不法之利益，因而獲得利益
罪刑，固非無見。
惟查(一)貪污治罪條例之圖利罪，係指依據法令從事公務之人員，
對於主管之事務，明知違背法令，直接圖私人不法之利益，因而
獲得利益為構成要件，是圖利罪必須將圖利之金額詳加認定，並
說明憑以認定之依據，方為適法。原判決認定甲○○自民國八十
三年十月一日起，擔任彰化縣員林鎮公所之清潔隊技工，負責該
公所阿寶坑垃圾掩埋場之管理兼車輛進出管制、地磅人員、重機
械操作人員現場作業督導工作，係依據法令從事公務之人員。乙
○○則自八十三年八月起擔任該鎮第十五屆鎮民代表會代表，其
妻於八十三年九月二十二日，設立良杰工程實業有限公司（下稱
良杰公司），並僱用他人自八十四年四月間起，承攬員林鎮內華
城市場、順利園餐廳、哈佛汽車旅館、大阪城、喝一杯海產店、
花壇鄉泰峰公司、大村鄉禹昌公司等客戶之事業廢棄物清運工作
，該阿寶坑垃圾掩埋場自八十三年十二月十五日起啟用，除供掩
埋該鎮之一般家庭廢棄物外，兼受理該鎮事業廢棄物之掩埋，應
依規定繳交處理費，如每車總載重未滿一噸收費新台幣（下同）
三百元，總載重量一噸以上至二噸為六百元，二噸以上未滿三噸
為九百元，餘依此類推。甲○○明知該垃圾場自八十四年三月間
起下午不予開放，竟與乙○○共同基於圖良杰公司不法利益之概
括犯意聯絡，明知違背法令，將該阿寶坑垃圾掩埋場之大門鑰匙
交與乙○○，任由乙○○自八十四年五月一日起，將收集華城市
場垃圾私自於開放之時間外之下午進場傾倒垃圾。迄至八十六（
原判決誤載為八十四年）年五月十一日止，合計六百二十車次，
使良杰公司因此而獲得免繳納代處理費一八六○○○元之不法利
益等情。並依附卷華城市場管理委員會覆函所示，該市場是半日
式經營，每日清理垃圾之時間為每日下午市場休市後，該市場之
垃圾係自八十四年四月起委託良杰公司負責清理，每年除農曆春
節休市五日，於正月初六開市。每年清明節之翌日起休市二日、
母親節之翌日起休市二日、端午節於農曆五月六日起休市三日、
中元普渡於農曆七月十六日起休市三日、中秋節之翌日起休市二
日、重陽節之翌日起休市二日外，另於農曆每月初三、十日、十
七日及二十五日均休市一天。良杰公司清運之垃圾量，前開節日
二台、平日一台等語，認良杰公司擅自傾倒垃圾六百二十車次。
但查八十四年五月一日起至八十六年五月十一日，依曆法計算為
七百四十二日，扣除上開華城市場管理委員會所示之休市日，其
中八十四年之休市日為十二日、八十五年為十七日、八十六年如
逢有母親節則有九日休市，則未休市之日數為七百零四日，若再
扣除農曆每月初三、十日、十七日及二十五日休市，即不難計算
出實際營業日。但原判決就該違法傾倒垃圾之期間共經歷多少農
曆月數，未加調查審認，遽認乙○○自八十四年五月一日起，擅
自傾倒華城市場垃圾六百二十車次，使良杰公司因此而獲得免繳
納代處理費一八六○○○元之不法利益，難謂無調查職責未盡及
理由不備之違誤。(二)卷宗內之筆錄及其他文書可為證據者，應向
被告宣讀或告以要旨，使被告有明白辯論之機會，此項規定於第
二審亦準用之，此觀刑事訴訟法第一百六十五條第一項、第三百
六十四條之規定自明。原判決係依據證人陳錫憲、楊朝任、張永
決於法務部調查局彰化縣調查站調查中之供述為論罪之依據（見
原判決第十三至十五頁）。但未就陳錫憲等三人於上開調查中所
為供述證據，逐一向上訴人等人宣讀或告以要旨（見原審更(二)卷
審判筆錄），自有未洽。又依修正公布施行之刑事訴訟法第一百
五十九條之五明定：被告以外之人於審判外之陳述，雖不符合前
述四條之規定，而經當事人於審判程序同意作為證據，法院審酌
言詞陳述或書面陳述作成時之情況，認為適當者，亦得為證據。
當事人、代理人或辯護人於法院調查證據時知有第一百五十九條
之五第一項不得為證據之情形，而未於言詞辯論終結前聲明異議
者，視為有前項之同意。其立法理由在於傳聞證據未經當事人之
反對詰問予以核實，乃排斥其證據能力。惟當事人如放棄對原供
述人之反對詰問權，於審判程序表示同意該等傳聞證據可作為證
據，此時，法院自可承認該傳聞證據之證據能力。又當事人、代
理人或辯護人於調查證據時，知有本法第一百五十九條之五第一
項不得為證據之情形，卻表示「對於證據調查無異議」、「沒有
意見」等意思，而未於言詞辯論終結前聲明異議者，應視為已有
將該等傳聞證據採為證據之同意（參見立法理由）。查原審係依
陳錫憲、楊朝任、張永決於法務部調查局彰化縣調查站調查中之
供述為論罪之依據；但未於審判期日踐行上開筆錄之宣讀或告以
要旨，亦未說明當事人或其辯護人有於調查證據時，知有本法第
一百五十九條之五第一項不得為證據之情形，有表示「對於證據
調查無異議」、「沒有意見」等意思，而有將該等傳聞證據視為
同意之理由，徒以「當事人未於言詞辯論時，對於陳錫憲於調查
站之陳述未為異議」等語，遽認該供述內容有證據能力等語，亦
有理由欠備之違誤。(三)原判決認定甲○○將垃圾掩埋場之大門鑰
匙交與乙○○，任由乙○○自八十四年五月一日起，將收集華城
市場垃圾私自於開放時間外之下午進場傾倒垃圾，至八十六年五
月十一日止，合計六百二十車次等語。並說明編號００八九號收
據部分，因未見於日報表，且阿寶坑垃圾場於下午既已關閉，無
過磅開單情事，且卷附之其他收據均係上午所開出，因認乙○○
於原審所提出以華城市場為繳款人之收據，均無法認係繳納華城
市場下午進場傾倒垃圾之處理費等語（見原判決第二０頁）。而
證人即八十五年八月十九日接任清潔隊長之蔡東瑩於原審九十二
年六月二日訊問時證稱：「由管制人員在現場開收據，收據由鎮
公所印的，都是連號，同時管制人員要填日報表，日報表上要填
寫收據的號碼、重量，然後交給甲○○，每天交給甲○○，根據
規定當天要入庫，除遇有休假、例假日可以隔天入庫外」等語。
上開００八九號收據未見於日報表，似未入庫。如果無誤，則上
開００八九號收據係以甲○○之名義所製作 (見第一審卷第一七
八頁)，是否意在於掩護華城市場之非法傾倒垃圾而故為不實之
登載，有無另成立刑法第二百十三條之公文書不實登載罪，即待
研求。以上或為上訴意旨所指摘，或為本院得依職權調查之事項
，應認原判決關於上訴人等部分仍有撤銷發回更審之原因。
據上論結，應依刑事訴訟法第三百九十七條、第四百零一條，判
決如主文。
中　　華　　民　　國　九十四　年　　三 　 月　二十四  日
                      最高法院刑事第六庭
                          審判長法官  莊　登　照
                                法官  洪　明　輝
                                法官  黃　一　鑫
                                法官  魏　新　和
                                法官  林　秀　夫
      本件正本證明與原本無異
                                      書  記  官
中　　華　　民　　國　九十四　年　　三　  月　 三十   日
                                                      Ｅ
